【裁判字號】    90,易,264
【裁判日期】    900827
【裁判案由】    侵占等
【裁判全文】
臺灣苗栗地方法院刑事判決                            九十年度易字第二六四號
    公  訴  人  臺灣苗栗地方法院檢察署檢察官
    被      告  丙○○
右列被告因侵占等案件，經台灣高雄地方法院以九十年度易字第一一二五號判決移送
本院審理，本院判決如左：
    主  文
丙○○共同行使偽造私文書，足以生損害於公眾及他人，累犯，處有期徒刑拾月。變
造之「甲○○」身分証、駕駛執照上「丙○○」之照片各壹枚均沒收。
    事  實
一、丙○○曾於民國（下同）八十四年間因違反麻醉藥品管理條例案件經法院判處有
    期徒刑七月，於八十五年八月三日執行完畢，猶不知悔改，與自稱「吳國榮」之
    不詳姓名成年男子基於共同犯意之聯絡，於八十九年一月間，在台中市某處拾獲
    甲○○所遺失之身分證、駕駛執照各一張（係甲○○於八十八年十一月四日九時
    許在台中市大智市場前失竊），竟意圖為自己不法之所有而侵占之，復於八十九
    年一月間某日在台中市○○路，由「吳國榮」以換貼丙○○相片之方式，變造前
    開身分證、駕駛執照（未扣案），同年二月一日，丙○○與「吳國榮」共同意圖
    為自己不法之所有，由丙○○持前述變造之身分證行使，在台中市○區○○路二
    ０四之一號，向乙○○所經營之金東興小客車租賃有限公司租用車牌號碼ＮＲ─
    一五０五號自小客車，丙○○並於租賃契約上偽造甲○○之署押，足以生損害於
    甲○○及乙○○及戶政機關對於身分証件管理之正確性，丙○○復於同年月二十
    五日向乙○○換租車牌號碼ＮＲ─四七七六號自用小客車，並繳交租金至同年月
    二十八日，詎丙○○與「吳國榮」在取得ＮＲ─四七七六號自用小客車後，從八
    十九年三月一日起即未再繳交租金，並意圖為自己不法之所有而將之侵占據為己
    用，嗣於八十九年四月十三日，乙○○發現該自用小客車遭丟棄於台中市○○路
    與永興街口，且車輛大部分設備已遭拆毀，經報警後，由警方將租用契約上承租
    人之指紋送鑑定，始發現上情，丙○○積欠之租金及乙○○將車送修之修理費計
    新台幣十五萬零四百元。
二、案經乙○○告訴暨臺中市警察局移送臺灣台中地方法院檢察署呈請臺灣高等法院
    檢察署核准移轉台灣高雄地方法院檢署偵查起訴並經台灣高雄地方法院判決移送
    本院審理。
    理  由
一、訊據被告丙○○固坦承持變造甲○○之身分證冒名向告訴人乙○○所經營之小客
    車租賃公司租用小客車，且在換租ＮＲ─四七七六號自用小客車後未再繳交租金
    且未還車之事實，惟矢口否認有侵占遺失物及變造甲○○身分證之犯行，辯稱：
    伊未撿到身分証，也未變造，是一位叫「吳國榮」者在八十九年一月份在台中市
    先向伊拿照片，伊一開始不知道他拿伊照片是要變造，過了半個月左右，他就拿
    一張變造的身分證及駕照給伊，要伊去幫他租車，車子租到之後伊有用了幾天，
    後來就交給「吳國榮」使用，車子後來被「吳國榮」開走了，他有答應要繳租金
    ，後來就找不到他了，伊不知道違法云云。
二、惟查右揭犯罪事實，業據被害人甲○○於警訊中及告訴人乙○○於警訊及偵查中
    陳述明確，並有經變造過甲○○之身分證及駕駛執照影本、汽車租用契約影本附
    卷可稽，且將汽車租用契約送內政部警政署刑事警察局鑑定指紋之結果，租用人
    之指紋與被告丙○○之右拇指指紋相同，此亦有該局八十九年五月九日（八九）
    刑紋字第五七五三０號函暨所附鑑定書在卷足憑。被告辯稱甲○○之身分證及駕
    照係「吳國榮」所侵占及變造，車輛亦是「吳國榮」使用云云，惟僅知「吳國榮
    」係民國五十七年生台中市人，惟經公訴人調閱全國姓名為「吳國榮」者之資料
    再由被告指認，被告又稱均無其所指「吳國榮」之人，又無法提供其他「吳國榮
    」之資料供查證，其空言否認犯行，顯係事後圖卸之詞，不足採信，被告犯罪事
    証明確，犯行堪以認定。
三、核被告所為，係犯刑法第三百三十七條之侵占遺失物罪、第二百十六條行使第二
    百十二條變造之身分證及行使偽造私文書之罪、第三百三十五條第一項之侵占罪
    。被告變造身分證及駕駛執照之行為應為行使之高度行為所吸收，僅論以行使第
    二百十二條之罪，而偽造甲○○署押之行為，係偽造私文書行為之階段行為，且
    偽造私文書後持以行使，其偽造之低度行為，應為行使之高度行為所吸收，只論
    以行使偽造文書罪。被告所犯上開各罪與「吳國榮」之不詳姓名成年男子間並有
    犯意聯絡及行為分擔，均為共同正犯。又所犯前述各罪間，有方法、結果之牽連
    關係，應依刑法第五十五條從一重之行使偽造私文書罪處斷。又被告於八十四年
    間因違反麻醉藥品管理條例案件經法院判處有期徒刑七月，於八十五年八月三日
    執行完畢，有台灣高等法院被告全國前案紀錄表附卷可查，其於五年內再犯本件
    有期徒刑以上之罪，為累犯並依法加重其刑。爰審酌被告之素行、犯罪之動機、
    目的、手段、犯後態度及其他等一切犯罪情狀，量處如主文所示之刑。
四、變造之「甲○○」身分証及駕駛執照上「丙○○」之照片各一枚均沒收。
據上論斷，應依刑事訴訟法第二百九十九條第一項前段，刑法二十八條、第二百十六
條、第二百十二條、第三百三十五條第一項、第三百三十七條、第五十五條、第四十
七條、第二百十九條，罰金罰鍰提高標準條例第一條前段，判決如主文。
本案經檢察官 戴 瑞 麒 到庭執行職務
中    華    民    國    九十      年    八        月      二十七      日
                                       台灣苗栗地方法院刑事第一庭
                                           法  官  林  誌  誠
右正本證明與原本無異。
如不服本判決，應於送達後十日內向本院提出上訴狀(須附繕本)，上訴於台灣高等
法院台中分院。
                                           書記官  蕭  榮  峰
中    華    民    國    九十      年    八        月      二十七      日
附錄論罪科刑法條
刑法第二百十二條、第二百十六條、第三百三十五條第一項、第三百三十七條
刑法第二百十二條
偽造、變造護照、旅券、免許證、特許證及關於品行、能力服務或其他相類之證書、
介紹書,足以生損害於公眾或他人者,處一年以下有期徒刑、拘役或三百元以下罰金。
刑法第二百十六條
行使第二百十條至第二百十五條之文書者，依偽造、變造文書或登載不實事項或使登
載不實事項之規定處斷。
刑法第三百三十五條
意圖為自己不法之所有,而侵占自己持有他人之物者,處五年以下有期徒刑拘役、或科
或併科一千元以下罰金。
刑法第三百三十七條
意圖為自己或第三人不法之所有，而侵占遺失物、漂流物或其他離本人所持有之物者
，處五百元以下罰金。


司法院資訊處製作；財團法人民間司法改革基金會備份。
